# 关于不良资产包涉及抵押资产入账问题

提问人：15828189447NXB 时间：2023-08-17 22:10:47
请教陈版主及各位老师以下问题，甲公司以 1 个亿向长城资产管理公司购买了原始本息为 2 个亿的银行不良资产包（该资产包系由某国有大型银行以 9800 万转让给长城资产公司），该资产包包含一项商业综合楼作为抵押。根据法院聘请的第三方评估机构评估值为 2 亿，甲公司购买不良资产包后，法院以上述司法评估值为基础进行司法拍卖但都流拍，甲公司依法向法院申请“以物抵债”并最终按照司法评估值缴纳契税后获得该项商业综合楼资产，并了清了对原始债务人的该项所有债务。该项商业综合楼位于市中心繁华地带，一直都有各种商家承租（就像万达广场等）也一直都有商业运营公司进行管理，甲公司承接后将继续用于出租获取收益。我的问题是：甲公司在获取该项房产时初始计量的金额和依据是？是否应确认一个收益？
个人初步分析：是否应根据当时购买该不良资产包的目的不同而做出不同的入账处理：
1 、甲公司当时去买不良资产包时主要是想通过不良资产包二次转让获取收益为主要目的，则最终获取到该房产也不是初衷。此时获取该项房产资产，应以房产资产公允价值入账（注不是司法评估值，该结果本身就已经流拍，所以很可能无法代表房产公允价值），而该公允价值与原来银行出售给长城资产管理公司或者长城资产管理公司再出售给甲公司的金额不同，前者主要为运营该项房产租金收益折现，后者应该主要是该项房产的快速变现价值，假如前者大于后者（一般是这样的），则该项房产初始以公允价值入账时，与不良资产包账面值之间的差异应确认为一项投资收益，即是做一项金融资产的处置收益，此时该项房产初始入账将存在一项收益。
2 、假如甲公司购买不良资产包的目的就是为获取该项房产并计划进行运营获取收益，则购买该不良资产包只是形式，或者实质是取得该项房产资产的购买款或预付款，那么甲公司应以购买价 1 个亿外加契税等税费作为房产资产初始入账金额，此时不会出现损益。
3 、还有一种理解，就是无论如何甲公司都应该确认一项收益（收益金额如 1 中房产公允价值与购买不良资产包成本之间的差异，暂不考虑持有不良资产包期间公允价值变动），因为该项不良债权本身的减值损失已经体现在银行账面上，但现在甲公司获得房产并运营产生收益，这个房产的价值本身就比快速变现价值更高，即可以理解为甲方从债务人处获得了比购买价 1 个亿更高的偿还金额，则多出的部分本身视作一种收益（就如同一项应收款项比如2 个亿，前期根据债务人信用情况计提了一个 1 亿的坏账，本期债务人以1.5亿金额进行偿还，则本身会导致本期存在一个收益）。
请陈版主和各位老师帮忙分析一下，谢谢。

回答人：chenyiwei
资产的公允价值是时点数，且取决于市场参与者的普遍认知，与特定交易方的目的、用途等无直接关系。
因此，本案例中取得抵债资产，应按取得日的公允价值入账（注意不是已经流拍的拍卖底价），但该入账价值不应高于该不良资产包最初的购入成本（本企业从资产管理公司购入该资产包的成本）。因此，不会因抵债资产的入账而确认收益，但可能确认损失。